【裁判字號】    91,訴,3454
【裁判日期】    920605
【裁判案由】    強盜
【裁判全文】
臺灣高雄地方法院刑事判決                        九十一年度訴字第三四五四號
    公  訴  人  臺灣高雄地方法院檢察署檢察官
    被      告  丙○○
    選任辯護人  陳雲律師
右被告因強盜案件，經檢察官提起公訴（九十一年度偵字第二四七八九號），本院判
決本院判決如左：
    主  文
丙○○意圖為自己不法之所有，以強暴至使不能抗拒，而取他人之物，處有期徒刑貳
年捌月。
    事  實
一、丙○○前於民國七十四年及八十年間，因罹患腦瘤合併水腦症，實施腦瘤腹腔引
    流手術，產生腦部器質性結構變化，而有情緒不穩定，衝動控制及判斷不佳，導
    致社會適應不良，而精神耗弱。於九十一年十一月七日下午三時許，其邀約東森
    寬頻電信經銷商之業務員甲○，前往高雄市前金區○○○路四六號六樓之一「歐
    鄉建設開發股份有限公司」之辦公室，辦理節省電信費用事宜，詎丙○○見甲○
    獨自前來，竟萌生歹念，意圖為自己不法之所有，趁甲○填寫資料之際，持某不
    明物件，自後方以摀住甲○口鼻之強暴方式，致使甲○難以呼吸，感覺昏眩，而
    不能抗拒之際，欲強取其隨身攜帶之手提包〔內有黑色皮夾一個、東森電信申裝
    表、信用卡三張、提款卡一張、編號ＲＭ00000000號統一發票一張、現
    金新臺幣（下同）二千四百元、玉佩項鍊一條等物〕，嗣甲○以手上握持之原子
    筆反擊先刺向丙○○手臂，並反身再刺其左胸，丙○○始鬆手，甲○隨即趁機逃
    離現場，並留下其所攜帶之該手提包，丙○○取得開手提包得手後，即將手提包
    內之二千四百元及統一發票一張取出，並藏置在身上，並將手提包及手提包內其
    餘物品，自上址窗戶丟出屋外。嗣經警據報前來，而於同日下午四時許，在上址
    查獲丙○○，並在其身上取出前開甲○手提包內之現金二千四百元及統一發票一
    張，並於前址一樓地上扣得丙○○甫丟棄之手提包及其餘物品。
二、案經甲○訴由高雄市政府警察局新興分局移送臺灣高雄地方法院檢察署檢察官偵
    查起訴。
    理  由
一、訊據被告丙○○固坦承：伊在上開時、地，邀約告訴人甲○前來辦理節省電信費
    用事宜，當時伊想要搶告訴人的錢，並拿取告訴人留在上址之手提包內之現金二
    千四百元及統一發票一張，而將該手提包及其餘物品丟向窗外等事實，惟矢口否
    認有何強盜之行為，並辯稱：伊並沒有拿東西摀住告訴人的嘴巴，伊只從背後推
    告訴人一下，並沒有推倒，告訴人就轉過身，並拿原子筆刺伊手臂及前胸，因為
    受到警察強迫、毆打，才於警訊時陳述伊有趁告訴人填寫資料時，自後方摀住告
    訴人的嘴巴，並於告訴人離去後，搜取告訴人留下之手提包云云。
二、經查：
（一）右揭事實，業據被告於警、偵訊及本院羈押訊問時供稱：當天伊約告訴人前往
      上址洽辦電信費節省事宜，伊趁告訴人填寫資料，疏未注意時，從後方摀住告
      訴人的嘴巴，後來告訴人持原子筆刺伊左、右手及左胸口，並逃離現場，伊將
      告訴人手提包內之二千四百元留下，其餘物品從窗戶丟向樓下等語明確（見九
      十一年十一月七日警訊筆錄、同月八日偵訊筆錄、本院羈押訊問筆錄），核與
      告訴人於警訊及本院訊問時到庭所指稱之情節（見九十一年十一月七日警訊筆
      錄、九十一年十二月十二日、九十二年一月十日訊問筆錄、九十二年五月二十
      二日審理筆錄）；及證人即據報前往處理之警員乙○○到庭具結證稱：當天經
      告訴人確認係被告搶伊財物後，伊要被告將身上之物品拿出來，被告即拿出二
千四百元，其中並夾有一張發票等語（見本院九十一年十二月十二日訊問筆錄
      ）相符，並有贓物認領保管單、照片六幀在卷可稽。
（二）被告事後於本院審訊時雖辯稱上情，然１、被告當時確實以物品摀住告訴人嘴
      巴一節，已據被告於警、偵訊及本院羈押訊問時供述及告訴人指訴明確，，互
      核一致，已如前述。參以告訴人與被告並無仇恨，此為被告於本院訊問時所供
      認，是告訴人當無設詞攀誣被告之理。再佐以被告於本院九十一年十二月六日
      訊問時，先係辯稱：當時告訴人再填寫資料，突然就轉身用原子筆刺伊雙手及
      胸口云云；嗣於本院九十二年五月二十二日審理時又改稱：伊先從背後推告訴
      人一下，告訴人才轉身過來拿原子筆刺伊云云，前後辯詞齟齬，不足採信。２
      、證人即製作筆錄之警員乙○○到庭結稱：被告之九十一年十一月七日之警訊
      筆錄全程都是伊製作，當時並沒有人要脅被告如此陳述等語明確（見本院九十
      一年十二月十二日、九十二年三月十九日訊問筆錄）。且經本院當庭勘驗上開
      警訊筆錄錄音帶之結果，訊問過程係由訊問人逐一提問後，再由受訊問人逐一
      回答，訊問人並一再向受訊問人確認其答覆內容，受訊問人答話語氣自然、平
      順，且係連續錄音，並無錄音中斷等情，有勘驗筆錄在卷可按。且被告亦供認
      該警詢之錄音帶中之受訊問人係伊，且錄音內容係連續錄音，並無中斷等情無
      訛（均見本院九十二年三月十九日訊問筆錄），再參酌被告前於偵訊及本院九
      十一年十一月八日、十二月六日、十二月十二日訊問時，均未提出遭警刑求之
      抗辯，竟遲至九十二年一月二日始提出刑求抗辯，足見警訊筆錄製作過程，並
      無何刑求之情事，故被告所辯，顯係事後卸責之詞，不足採信。
（三）綜上所述，被告上開強盜犯行，罪證明確，洵堪認定。
二、按施用強暴脅迫使人不能抗拒而為奪取，即應成立強盜罪，至所謂強暴脅迫手段
    ，只須壓抑被害人之抗拒，足以使人喪失其意思自由為已足，縱令被害人實際並
    無抗拒行為，仍於強盜罪之成立，不生影響（最高法院二十年非字第八四號判例
    參照）。本件被告以不明物件，摀住告訴人口鼻，致告訴人難以呼吸，足見被告
    所為，其客觀上，顯已達壓抑告訴人之意思自由，並致其難以抗拒程度，是核被
    告所為，係犯刑法第三百二十八條第一項之強盜罪。又被告前於七十四年、八十
    年間，因罹患腦瘤合併水腦症，實施腦瘤腹腔引流手術，有高雄醫學大學附設中
    和紀念醫院九十一年十二月三十日（九一）高醫附秘字第三四八五號函在卷可稽
    ，經本院送請醫療機關鑑定結果，研判被告因此產生腦部器質性結構變化，而有
    情緒不穩定，變化無窮，衝動控制不佳或判斷不佳，導致適應不良，並因長期社
    會適應障礙，導致職業功能退化而合併有焦慮、憂鬱之特質，由於衝動控制力差
    ，合併瞭解判斷能力亦差，而於上開行為時，其精神狀態達重度精神耗弱等情，
    此有高雄市立凱旋醫院九十二年四月二十一日高市凱醫成字第０九一０００六四
    七八號函暨檢附之高雄市立凱旋醫院精神鑑定書一份在卷可稽，故被告於行為時
    ，既已達精神耗弱之程度，爰依刑法第十九條第二項之規定，減輕其刑。爰審酌
    被告貪圖私慾，以手摀住告訴人之口鼻，而強取財物，使被害女子心生難以磨滅
    之恐懼，且犯後多方卸責，又未與告訴人達成和解，量刑本不宜從輕，然念其所
    強取之財物價值尚非至鉅等一切情狀，量處如主文所示之刑。又被告所持用以摀
    住告訴人口鼻之物件，既未扣案，為避免執行之不便，爰不予宣告沒收，併此敘
    明。
據上論斷，應依刑事訴訟法第二百九十九條第一項前段，刑法第三百二十八條第一項
、第十九條第二項，判決如主文。
本案經檢察官劉仲慧到庭執行職務。
中      華      民      國      九十二      年      六      月    五    日
                                  臺灣高雄地方法院刑事第六庭
                                      審判長法官    李政庭
                                            法官    李怡諄
                                            法官    蘇雅慧
右正本證明與原本無異。
如不服本判決，應於判決送達後十日內，向本院提出上訴狀。
                                          書記官    林誠桂
中      華      民      國      九十二      年      六      月    五    日
附錄本案論罪科刑法條全文
中華民國刑法第三百二十八條
意圖為自己或第三人不法之所有，以強暴、脅迫、藥劑、催眠術或他法，至使不能抗
拒，而取他人之物或使其交付者，為強盜罪，處五年以上有期徒刑。
以前項方法得財產上不法之利益或使第三人得之者，亦同。
犯強盜罪因而致人於死者，處死刑、無期徒刑或十年以上有期徒刑；致重傷者，處無
期徒刑或七年以上有期徒刑。
第一項及第二項之未遂犯罰之。
預備犯強盜罪者，處一年以下有期徒刑、拘役或三千元以下罰金。


司法院資訊處製作；財團法人民間司法改革基金會備份。
